【裁判字號】    92,台上,4875
【裁判日期】    920904
【裁判案由】    偽造文書
【裁判全文】
最高法院刑事判決                              九十二年度台上字第四八七五號
    上  訴  人  台灣高等法院檢察署檢察官
    被      告  甲○○
    選任辯護人  陳德義律師
右上訴人因被告偽造文書案件，不服台灣高等法院中華民國八十九年三月二十二日第
二審判決（八十八年度上訴字第一二八七號，起訴案號：台灣桃園地方法院檢察署八
十六年度偵字第三四六一號），提起上訴，本院判決如左：
    主  文
原判決撤銷，發回台灣高等法院。
    理  由
本件原判決以檢察官公訴意旨略稱：被告甲○○係新竹市○○路○段二九八號惠民醫
院負責人，該院於民國八十五年三月七日前往桃園縣龜山鄉○○○路五十五號台灣菸
酒公賣局台北酒廠（下稱台北酒廠）辦理勞工體檢，因未具辦理特殊體檢業務醫院之
資格，竟將該院所承辦有關勞工體檢游離輻射線作業等之特殊檢查部分，於取得受檢
人血液檢體後，委由台中市○○路三十五之三十二號大華醫學檢驗所負責檢驗，獲得
大華醫學檢驗所之檢驗結果數據表後，偽以彰化縣秀傳紀念醫院（下稱秀傳醫院）醫
師吳士平之名義，製作該酒廠勞工之作業檢查報告，並偽刻「醫師吳士平醫字第二一
九五三號」之職章，蓋用於「勞工體檢名冊異常人數游離輻射線作業檢查」報表之私
文書，於同年四月間，將上開作業檢查報表檢送桃園縣衛生局，持以行使，足以生損
害於吳士平及桃園縣衛生局有關勞工體檢之管理正確性。因認被告涉犯刑法第二百十
六條行使偽造私文書罪嫌等情。惟經審理結果，認為不能證明被告犯罪，乃撤銷第一
審論處被告行使偽造私文書足以生損害於公眾及他人罪刑之判決，改判諭知被告無罪
。固非無見。
惟查：(一)、無罪之判決書，依刑事訴訟法第三百零八條之規定，應記載其理由；故對
於被告被訴之事實，及其不利之證據資料，如何不足以證明被告犯罪，或其行為不罰
，均應詳述其理由，否則即有判決理由不備之違法。原判決以被告負責之惠民醫院與
大華醫學檢驗所訂約，將台北酒廠勞工一般及特殊健康檢查部分均交由大華醫學檢驗
所自行檢驗或由其轉介其他醫院檢驗處理，雖游離輻射線作業檢查表上醫師吳士平名
義之職章係偽造，但不能證明係被告所為，亦不排除係大華醫學檢驗所所為等，作為
被告無罪之論據。惟依卷內資料，證人即台北酒廠勞工安全衛生課課長曾德玄證稱：
「（八十五年三月七日）是惠民醫院（辦理勞工體檢），當時惠民醫院勞工體檢主任
甲○○來接洽的，且說明特殊檢查作業部分委請彰化秀傳紀念醫院辦理（如影印游離
輻射作業檢查、噪音作業檢查），故收費收據部分特殊與一般檢查收據開立在一起」
（見八十五年度他字第四○九號卷第四至七頁）。被告於原審供述八十五年三月七日
體檢係由惠民醫院辦理，有關一般作業檢查（肝功能、紅血球、白血球、腎功能）委
託大華作的，由大華檢驗所提供數據，檢查內容由我們填寫的，特殊體檢部分，委託
大華檢驗所幫我找特殊指定醫療機構檢驗（見原審卷第九十九頁、第一○○頁、第一
○一頁）。依據被告上述於原審之供述，游離輻射線作業檢查表既係由被告依據大華
醫學檢驗所所提供之數據製作，則該作業檢查表上之醫師吳士平職章如何會由大華醫
學檢驗所所為？又依據曾德玄之證言，顯然被告於洽談之初即知特殊檢查惠民醫院不
能辦理，且委由秀傳醫院辦理，確於三月七日體檢之時由不具特殊體檢之惠民醫院醫
師當場辦理，卻偽以秀傳醫院及該院醫師吳士平名義出具檢查紀錄表，何以不構成行
使偽造私文書罪責？原判決就該部分不利於被告之證據未詳敘其理由，自有判決不備
理由之違法。(二)、證據雖已調查而其內容尚未明瞭者，即與未經調查無異，如遽行判
決，仍屬應於審判期日調查之證據而未予調查。原判決以證人陳永良證稱，曾受李苑
如之託委請吳士平醫師作心電圖之判讀，進而推論該游離輻射線之特殊檢驗係由大華
醫學檢驗所與吳士平醫師間接接洽，亦認因吳士平醫師尚任職秀傳醫院，因此否認曾
受委託之證言未必真實。惟查，吳士平醫師係心臟科醫師，陳永良醫師委由當時同院
醫師吳士平代為判讀心電圖，並不違背經驗法則，但勞工游離輻射線之檢查屬於特殊
檢查項目，如要為該項應經主管之勞委會准許，又醫師執業應在所在地主管機關核准
登記之醫療機構為之，吳士平醫師何以會在其執業之秀傳醫院以外之其他醫事機構之
檢驗表上蓋其職章，原審未進一步傳訊李苑如及吳士平醫師釐清，逕為吳士平醫師之
供述非為真實，亦有應於審判期日調查之證據未予調查之違法。以上或為上訴意旨所
指摘，或為本院得依職權調查之事項，應認原判決有撤銷發回更審之原因。
據上論結，應依刑事訴訟法第三百九十七條、第四百零一條，判決如主文。
中      華      民      國    九十二    年      九      月      四      日
                              最高法院刑事第九庭
                                  審判長法官  陳  炳  煌
                                        法官  陳  正  庸
                                        法官  韓  金  秀
                                        法官  吳  信  銘
                                        法官  劉  介  民
      右正本證明與原本無異
                                              書  記  官
中      華      民      國    九十二    年      九      月     十二     日


司法院資訊處製作；財團法人民間司法改革基金會備份。
